【裁判字號】    97,訴,5606
【裁判日期】    971125
【裁判案由】    清償借款
【裁判全文】
臺灣臺北地方法院民事判決              97年度訴字第5606號
原      告  台新國際商業銀行股份有限公司
法定代理人  乙○○
訴訟代理人  甲○○
            丁○○
被      告  丙○○
上列當事人間請求清償借款事件，本院於中華民國97年11月11日
言詞辯論終結，判決如下：
    主      文
原告之訴駁回。
訴訟費用由原告負擔。
    事實及理由
一、原告起訴主張：被告於民國91年11月4 日與原告成立現金卡
    信用貸款契約，約定於新臺幣（下同）60萬元之限度內循環
    動用，借款期間為1 年，期滿被告未為反對之表示並經原告
    依規定同意時，得以同一內容繼續延長1 年，其後每年屆至
    時亦同，屆期未延長時，被告應即清償本息及相關費用，利
    息按年息20% 計算，還款日自首次動支日起，以1 個月為還
    款週期，還款日應繳足每期應繳金額，並續以次月相當日為
    還款日，遲延履行給付本金或利息時，除喪失期限之利益外
    ，利息按年息20% 計算，並合意以本院為第一審管轄法院。
    詎被告自94年12月28日起即未依約履行，依上開約定，其債
    務視為全部到期，截至97年7 月18日止，尚欠570,386 元之
    款項未償（本金373,369 元、利息197,017 元），為此提起
    本件訴訟等語。並聲明：被告應給付原告570,386 元，及其
    中373,369 元自97年7 月19日起至清償日止，按年息20% 計
    算之利息。
二、被告則以：原告所提增補約定書、領用證明並非被告所簽署
    ，訴外人林建川冒用被告名義簽署該等文件向原告申請現金
    卡使用，與原告成立現金卡信用貸款契約者為林建川，並非
    被告，被告自不負清償之責等語資為抗辯。並聲明：駁回原
    告之訴。
三、按當事人主張有利於已之事實者，就其事實有舉證之責任。
    私文書應由舉證人證其真正。民事訴訟法第277 條前段、第
    357 條前段分別定有明文。又當事人提出之私文書必須真正
    而無瑕疵者，始有訴訟法之形式證據力，此形式證據力具備
    後，法院就其中之記載調查其是否與系爭事項有關，始有實
    質證據力之可言（最高法院41年臺上字第971 號判例意旨參
    照）。經查：
  (一)原告所提之增補約定書、領用證明，被告否認為真正，並否
    認兩造間存有現金卡信用貸款契約，揆諸前揭說明，應由原
    告就上開文書係屬真正，及兩造間存有現金卡信用貸款契約
    等有利於己之事實，負舉證之責，就此，原告迄未舉證以實
    其說，其依上開契約法律關係，請求被告清償借款，即屬無
    據。
  (二)原告所提之增補約定書、領用證明，其上「丙○○」之簽名
    字跡，經與被告報到時書寫之姓名比對，二者之書寫方式有
    其顯著差異，尤其：「鄭」字左側之「奠」，及右側邑部首
    ，系爭文件之書寫方式為一筆一劃標準寫法，被告報到時之
    書寫方式為簡寫，「燦」字右側「粲」字之首，系爭文件誤
    繕為「夕」，被告報到時書寫者為正確寫法，「粲」之「米
    」字下方，系爭文件之書寫方式為一筆一劃標準寫法，被告
    報到時以直接勾劃之草寫方式書寫，有增補約定書、領用證
    明、報到單在卷可憑，則自系爭增補約定書、領用證明上之
    簽名與被告本人之簽名，其文字字體差異甚大一節觀之，堪
    認簽署系爭增補約定書、領用證明，向原告申請現金卡使用
    之人應非被告，被告抗辯：其未簽署系爭增補約定書、領用
    證明等語，應為可採。
  (三)比對系爭增補約定書、領用證明，及台北國際商業銀行借據
    上「丙○○」之簽名字跡，肉眼觀之，二者之運筆方式幾無
    二致，有被告所提之台北國際商業銀行借據在卷可稽，足見
    簽署系爭增補約定書、領用證明及台北商業銀行借據者應為
    同一人。而簽署台北國際商業銀行借據之人，經該行承辦人
    員吳雙全於臺灣基隆地方法院95年度訴字第203 號清償債務
    事件到庭指認後，確認當時自稱「丙○○」者並非被告，臺
    灣基隆地方法院並據以駁回台北國際商業銀行之訴，有該院
    95年度訴字第203 號民事判決附卷可憑，系爭增補約定書、
    領用證明，及台北國際商業銀行借據上「丙○○」之簽名字
    跡既無不同，簽署台北國際商業銀行借據者復非被告，堪認
    簽署系爭增補約定書、領用證明者亦非被告，被告抗辯：他
    人冒用其名義簽署系爭增補約定書、領用證明等語，應屬非
    虛。
  (四)綜上，原告既未舉證證明兩造間存有現金卡信用貸款契約，
    其依上開契約法律關係請求被告清償借款，核非正當，不應
    准許。
四、從而，原告依上開契約法律關係，請求被告給付570,386 元
    ，及其中373,369 元自97年7 月19日起至清償日止，按年息
    20% 計算之利息，為無理由，應予駁回。
五、結論：本件原告之訴為無理由，依民事訴訟法第78條，判決
    如主文。
中    華    民    國    97    年    11    月    25    日
                  民事第二庭    法  官  陳秀貞
以上正本係照原本作成。
如對本判決上訴，須於判決送達後20日內向本院提出上訴狀。
中    華    民    國    97    年    11    月    25    日
                                書記官  劉碧輝


司法院資訊處製作；財團法人民間司法改革基金會備份。
